【裁判字號】    97,消債更,317
【裁判日期】    970930
【裁判案由】    更生事件
【裁判全文】
臺灣臺南地方法院民事裁定           97年度消債更字第317號
聲  請  人
即  債務人  甲○○
代  理  人  黃雅萍律師
上列當事人因消費者債務清理事件聲請更生及保全處分，本院裁
定如下：
    主  文
更生及保全處分之聲請均駁回。
聲請費用由聲請人負擔。
    理  由
一、按「聲請更生或清算不合程式或不備其他要件者，法院應以
    裁定駁回之，但其情形可以補正者，法院應定期間先命補正
    」，消費者債務清理條例第8條定有明文。又「債務人與金
    融機構協商成立者，不得聲請更生或清算。但因不可歸責於
    己之事由，致履行顯有重大困難者，不在此限」；「本條例
    施行前，債務人依金融主管機關協調成立之中華民國銀行公
    會會員辦理消費金融案件無擔保債務協商機制與金融機構成
    立之協商，準用前項之規定」，復為消費者債務清理條例（
    下稱債清條例）第151條第5項、第6項所明定。
二、聲請意旨略以：聲請人即債務人甲○○有不能清償債務之情
    事，且其無擔保或無優先權之債務總額未逾新臺幣（下同）
    1,200萬元，復未經法院裁定開始清算程序或宣告破產，前
    雖於民國（下同）95年間與最大債權金融機構（台新銀行）
    成立債務協商，每月應償還51,261元，然因：(一)聲請人目前
    每月尚需繳納房貸26,191元，與上開協商金額合計有77,452
    元，每月依協商條件應清償之金額已超出聲請人之收入，致
    聲請人根本無法維持最低基本生活。(二)聲請人遭裁員，薪資
    收入發生變化。(三)聲請人與祖母黃吳止同戶，共同生活，而
    祖母患有巴金森症候群，目前生活無法自理，需他人扶持，
    聲請人為照顧祖母，無法再兼職更多業務，收入有限。綜上
    所述，聲請人因不可歸責於己之事由，致履行顯有重大困難
    ，為此，依消費者債務清理條例提出本件更生之聲請等語。
三、經查：
  (一)聲請人前於消費者債務清理條例施行前，依金融主管機關協
    調成立之中華民國銀行公會會員辦理消費金融案件無擔保債
    務協商機制與金融機構於95年間成立協商，當時聲請人之無
    擔保債務總額為3,608,341元，聲請人自95年10月10日起開
    始繳款，每月51,261元，已據聲請人提出協議書及無擔保債
    務還款計劃為證，堪信為真實。
  (二)聲請人主張目前每月尚需繳納房貸26,191元，與上開協商金
    額合計有77,452元，每月依協商條件應清償之金額已超出債
    務人之收入，致聲請人根本無法維持最低基本生活，惟查：
    聲請人94年度所得為152,010元、95年度之所得為70,171元
    固據聲請人提出94及95年度國稅局綜合所得稅各類所得資料
    清單。然依當時每月最低基本工資15,840元為計算標準，則
    聲請人年度所得至少應有190,080元，而與前開94、95年度
    所得清單資料不符，且前述聲請人所得資料因源自稅務機關
    ，須仰賴聲請人長期誠實申報，始能正確反應其財產所得狀
    況，故亦僅具參考性質。況現民間多項營利所得未申報稅捐
    ，或其他勞力收入亦常因雇主並未開具扣繳憑單而不須申報
    ，是僅據上開國稅局綜合所得稅各類所得資料清單，並不足
    作為聲請人每月實際收入之證明。
  (三)達威公司固開立在職證明說明聲請人每月之底薪為20,000元
    、職務津貼3,000元、全勤獎金3000元、交通津貼3,000元、
    伙食津貼3,000元，加班費另計，而主張其收入不足以支付
    協議金額及房貸，且遭裁員，薪資收入發生變化等情。惟查
    ：
    (1)聲請人之勞保投保資料，89年9月2日即於達威公司加保，
      雖於91年9月4日退保，惟依本院調取之財產所得明細，債
      務人於94年度仍領取達威公司之薪資75,000元，而目前亦
      任職於該公司，然聲請人並未重新加入勞保，有勞保局電
      子閘門查詢作業被保險人投保資料、稅務電子閘門財產所
      得調件明細表在卷為憑，而聲請人又未提出何原先任職單
      位之資料，其主張遭裁員、薪資收入有變化云云，本院無
      從認定。
    (2)又聲請人現為達威國際有限公司（下稱達威公司）之股東
     ，該公司之董事及另名股東為聲請人之姊妹，有聲請人提
      出之親屬系統表、公司變更登記表在卷可參，而聲請人現
      亦任職達威公司為專案經理，有在職證明、名片可佐，而
      依財產所得明細資料，聲請人於94年度、95年度均領有公
      司之股利，且聲請人除上開股利所得、94年之薪資所得
      75,000外，其餘在公司之薪資所得，依現有資料，均未見
      達威公司或聲請人作何申報，致本院無從認定其薪資之數
      額，聲請人所主張之每月僅有40,000元左右，並非無疑問
      。
    (3)再參照聲請人提出之中國信託存款帳戶存摺資料，於97年
      8月至9月間，以語音轉入該帳戶之金額有數筆，總額達70
      ,050 元，另有數位聯合電信股轉入2,674元，則聲請人是
      否已誠實申報其收入，亦值得存疑。
  (四)聲請人另主張需扶養祖母黃吳止，然查：依聲請人提出之親
    屬系統表，黃吳止有七名子女，負扶養義務者有數人而其親
    等同一時，應各依其經濟能力，分擔義務，此觀民法第1115
    條第3項規定即明。而聲請人為黃吳止直系血親二親等之卑
    親屬，其祖母之撫養義務應以親等近者為先，民法第1115
    條第2項亦有明文。則黃吳止縱有受扶養之必要，亦應由其
    七名子女負扶養義務，而非聲請人，若子女均無法負擔扶養
    義務，聲請人之姊妹擔任達威公司董事、股東，應得協助支
    出部分費用，而無全由聲請人負擔之理，是聲請人此部分主
    張，亦不足採。
四、綜上所述，本件聲請人未提出具體事證證明其有何收入變化
    情事，其所申報之收入來源，是否可信，並非無疑，是認本
    件並無具體事證足認聲請人有何因不可歸責於己之事由，致
    依原協商條件履行有重大困難，則其聲請更生，應屬要件不
    備，依首揭條文之意旨，自應駁回其更生之聲請，爰裁定如
    主文。
五、保全處分部分：聲請人聲請就本院97年度執字第68191號執
    行事件為保全處分，然本件更生之聲請既經駁回，其保全處
    分之聲請自失所附麗，應併駁回之，附此敘明。
中    華    民    國    97    年    9     月    30    日
              民事第三庭    法      官  蔡孟珊
上為正本係照原本作成。
如不服本裁定，應於裁定送達後10日內，以書狀向本院提出抗告
，並繳納抗告費新臺幣1千元。
中    華    民    國    97    年    9     月    30    日
                            書  記  官  吳幸芳


司法院資訊處製作；財團法人民間司法改革基金會備份。
